臺灣臺南地方法院刑事判決　　　　　　　95年度易字第1425號
公　訴　人　臺灣臺南地方法院檢察署檢察官
被　　　告　甲○○
上列被告因侵占案件，經檢察官提起公訴（95年度偵緝字第1294
號），被告於準備程序期日就被訴事實為有罪陳述，本院合議庭
裁定由受命法官獨任進行簡式審判程序，判決如下：
    主  文
甲○○連續意圖為自己不法之所有，而侵占對於業務上所持有之
物，累犯，處有期徒刑柒月。
    事實及理由
一、犯罪事實：甲○○前於民國92年間，因詐欺案件，經法院判
    處有期徒刑6月確定，甫於93年1月29日易科罰金執行完畢。
    甲○○自92年3月1日起受僱於址設臺南縣仁德鄉○○路79之
    1 號之寶生股份有限公司臺南第二營業所（以下簡稱寶生公
    司）擔任業務員，負責運送貨物予客戶及向客戶收取貨款等
    工作，為從事業務之人，竟基於意圖為自己不法所有之概括
    犯意，自民國93年5月13日起至同年8月15日為止，利用職務
    之便，連續於附表所示之時間、地點，將自附表所示客戶處
    收得之貨款變易持有為所有而侵占貨款，或將原應交付予附
    表所示客戶之貨物變易持有為所有而侵占貨物，共侵占價值
    新臺幣（下同）185249元之貨款及貨物，並將侵占所得之貨
    物加以變賣花用殆盡，嗣經寶生公司查核帳目時始知悉上情
    。案經寶生公司代表人顏俊秀訴請臺灣臺南地方法院檢察署
    檢察官偵查起訴。
二、本件係經被告甲○○於準備程序為有罪之表示，而經本院合
    議庭裁定由受命法官獨任以簡式審判程序加以審理，依刑事
    訴訟法第273條之2、第159條第2項之規定，不適用傳聞法則
    有關限制證據能力之相關規定；並得依同法第310條之2準用
    第454條之規定製作略式判決書（僅記載「證據名稱」），
    合先敘明。
三、證據名稱：
  （一）被告甲○○於偵訊及本院之自白。
  （二）告訴代理人乙○○之指訴。
  （三）寶生股份有限公司臺南二營業所員工資料表及出貨簽認
        單、證明書【附表所示客戶所出具】、銷貨單寄貨證明
        、被告書立之服務志願書、職務志願書、蕃薯寮生鮮超
        市退貨單、台南縣南化鄉農會農特產品展售中心退貨報
        表、玉井鄉農會特產品直銷中心進貨單及退貨單、和解
        書。
  （四）臺灣高等法院被告前案紀錄表。
四、論罪科刑：
  （一）被告甲○○行為後，與本案有關之刑法第33條第5款罰
        金刑、第56條連續犯之規定，業於94年2月2日修正公布
        ，自95年7月1日起施行，茲就比較情形分述如下：
      1.本件被告所犯刑法第336條第2項業務侵占罪之法定刑有
        罰金刑之規定，而依被告行為時之刑法第33條第5款規
        定，罰金刑為銀元1元（即新臺幣3元）以上；但被告行
        為後之現行刑法第33條第5款係規定罰金刑為新臺幣1千
        元以上，以百元計算之，經比較修正前、後關於科處罰
        金刑之最低刑度規定，自應以被告行為時之刑法較有利
        於被告。
      2.按「連續數行為而犯同一之罪名者，以一罪論，但得加
        重其刑至2分之1」，修正前刑法第56條定有明文，此條
        文經修正刪除，亦即被告基於概括犯意所為之數行為，
        自95年7月1日起已不再成立連續犯而得論以一罪，而應
        依具體行為之性質論罪。查本件被告所為之數次業務侵
        占行為，均發生於新法施行之前，且時間緊接，手法相
        同，所犯係構成要件相同之罪名，主觀上顯係基於概括
        犯意而為，應構成連續犯，依修正前刑法第56條規定，
        論以一罪，對被告較為有利。
      3.被告於前案詐欺罪所處徒刑易科罰金執行完畢後，5年
        以內故意再犯本件業務侵占罪，不論依修正前之刑法第
        47條，或修正後之刑法第47條第1項之規定，均構成累
        犯，故對被告而言並無有利或不利之情形，依刑法第2
        條第1項前段規定，應逕依修正前之刑法第47條，論以
        累犯，並加重其刑。
  （二）核被告甲○○所為，係犯刑法第336條第2項之業務侵占
        罪。被告先後多次業務侵占犯行，時間緊接，犯罪構成
        要件相同，顯係基於概括之犯意反覆為之，應依修正前
        刑法第56條連續犯之規定論以一罪，並依法遞加重其刑
        。爰審酌被告甫因詐欺罪經法院判決確定，不知記取教
        訓，務實工作，以己力換取金錢，竟為繳納徒刑易科罰
        金之款項，再度侵占公司款項，惡性非輕，惟其犯後坦
        承犯行，侵占之金額非鉅，且於事後與寶生公司和解，
        並已清償所有款項（見和解書及本院電話紀錄），堪認
        有悔改之意，且已彌補被害人之所有損失等一切情狀，
        量處如主文所示之刑。
五、據上論斷，應依刑事訴訟法第299條第1項前段、第273條之1
    第1項、第310條之2，刑法第2條第1項前段、刑法第336條第
    2 項、修正前刑法第56條、第47條，，刑法施行法第1條之1
    ，判決如主文。
六、如不服本判決，應於判決送達後10日內，向本院提起上訴。
本案經檢察官丙○○到庭執行職務。
中　　華　　民　　國　　96　　年　　1 　　月　　10　　日
             　    　 刑事第七庭  法　官  莊玉熙
以上正本證明與原本無異
如不服本判決應於送達後10日內向本院提出上訴狀
中　　華　　民　　國　　96　　年　　1 　　月　　10　　日
      　　　　　　  　　　　　　　書記官　 吳美瑤
附錄本案論罪科刑條文
中華民國刑法第336條第2項
對於業務上所持有之物，犯前條第1項之罪者，處6月以上5年以
下有期徒刑，得併科3千元以下罰金。
附表
┌─┬────────┬─────────┬─────────┐
│編│侵占時間（民國）│   侵占地點       │侵占之貨款（新臺幣│
│號│                │  （客戶名稱）    │）/貨物           │
├─┼────────┼─────────┼─────────┤
│1 │93年5月11日     │和興商號          │貨物：            │
│  │                │（臺南縣玉井鄉中山│奧利多瓶裝5箱     │
│  │                │路186號）         │奧利多小寶特瓶3箱 │
│  │                │                  │健酪小寶特瓶2箱   │
│  │                │                  │共值6200元        │
│  ├────────┤                  ├─────────┤
│  │93年5月13日     │                  │貨物：            │
│  │                │                  │奧利多瓶裝5箱     │
│  │                │                  │奧利多小寶特瓶3箱 │
│  │                │                  │健酪小寶特瓶2箱   │
│  │                │                  │共值6200元        │
│  ├────────┤                  ├─────────┤
│  │93年8月6日      │                  │貨物：            │
│  │                │                  │伯朗咖啡150箱共值 │
│  │                │                  │48750元           │
├─┼────────┼─────────┼─────────┤
│2 │93年6月16日     │精美便利商店（臺南│貨物：            │
│  │                │縣玉井鄉○○路100 │伯朗咖啡5箱共值   │
│  │                │巷20號）          │1900元            │
├─┼────────┼─────────┼─────────┤
│3 │93年6月18日     │小青檳榔（臺南縣南│貨物：            │
│  │                │化鄉南化村256之14 │伯朗咖啡5箱共值   │
│  │                │號）              │1750元            │
├─┼────────┼─────────┼─────────┤
│4 │93年7月1日      │日宥商號（臺南縣南│貨物：            │
│  │                │化鄉南化村179號） │奧利多瓶裝2箱共值 │
│  │                │                  │1400元            │
├─┼────────┼─────────┼─────────┤
│5 │93年7月2日      │人人鑫企業有限公司│貨物：            │
│  │                │即人人鑫生鮮（臺南│碳酸飲料10箱      │
│  │                │縣玉井鄉○○路91號│咖啡飲料50箱      │
│  │                │）                │共值19640元       │
│  ├────────┤                  ├─────────┤
│  │93年7月5日      │                  │貨物：            │
│  │                │                  │600CC飲料20箱     │
│  │                │                  │咖啡飲料50箱      │
│  │                │                  │共值24600元       │
├─┼────────┼─────────┼─────────┤
│6 │93年7月13日     │早點商行（臺南縣南│貨物：            │
│  │                │化鄉北寮村20之11號│伯朗咖啡6箱共值   │
│  │                │）                │2280元            │
├─┼────────┼─────────┼─────────┤
│7 │93年7月20日     │臺南縣南化鄉農會特│貨物：            │
│  │                │產品展售中心（臺南│伯朗咖啡936罐共值 │
│  │                │縣南化鄉北寮村110 │13675元           │
│  │                │之28號）          │                  │
├─┼────────┼─────────┼─────────┤
│8 │93年7月23日     │顏商號（臺南縣南化│貨款4940元        │
│  │                │鄉東和村89號）    │                  │
├─┼────────┼─────────┼─────────┤
│9 │93年7月28日     │桶頭土雞城（臺南縣│貨款5950元        │
│  │                │南化鄉東和村56號）│                  │
├─┼────────┼─────────┼─────────┤
│10│93年7月30日     │蕃薯寮生鮮（臺南縣│貨物價值6800元    │
│  │                │玉井鄉○○路107號 │                  │
│  │                │）                │                  │
├─┼────────┼─────────┼─────────┤
│11│93年8月5日      │走馬瀨大眾餐廳（臺│貨款9540元        │
│  │                │南縣玉井鄉豐里村  │                  │
│  │                │89之5號）         │                  │
├─┼────────┼─────────┼─────────┤
│12│93年8月10日     │財炳義檳榔（臺南縣│貨款5200元        │
│  │                │玉井鄉玉田村209之 │                  │
│  │                │23號）            │                  │
├─┼────────┼─────────┼─────────┤
│13│93年8月11日     │玉井鄉農會特產品直│貨物：            │
│  │                │銷中心（臺南縣玉井│伯朗咖啡50箱共值  │
│  │                │鄉○○路228號）   │17004元           │
├─┼────────┼─────────┼─────────┤
│14│93年8月13日     │臺南縣左鎮鄉農會特│貨款9420元        │
│  │                │產品中心（臺南縣左│                  │
│  │                │鎮鄉○○○路11號）│                  │
├─┴─┬──────┴─────────┴─────────┤
│總計  │185249元                                            │
└───┴──────────────────────────┘
